【裁判字號】    92,訴,2456
【裁判日期】    921029
【裁判案由】    損害賠償
【裁判全文】
臺灣高雄地方法院民事判決  九十二年訴字第二四五六號
    原      告  乙○○
    被      告  甲○○
右當事人間請求損害賠償事件，本院於民國九十二年十月十五日言詞辯論終結，茲判
決如次：
    主      文
被告應給付原告新臺幣拾捌萬伍仟捌佰柒拾伍元，及自民國九十一年九月十二日起
至清償日止，按週年利率百分之五計算之利息。
原告其餘之訴駁回。
訴訟費用由被告負擔三分之二，餘由原告負擔。
本判決原告勝訴部分得假執行；但被告如以新臺幣拾捌萬伍仟捌佰柒拾伍元為原告
預供擔保後，得免為假執行。
原告其餘假執行之聲請駁回。
    事      實
甲、原告方面：
一、聲明：
  (一)被告應給付原告新臺幣（下同）二百二十萬四千八百零一元，及自起訴狀繕本送
    達翌日起至清償日止，按週年利率百分之五計算之利息。
  (二)願供擔保以代釋明，聲請宣告假執行。
二、陳述：
  (一)被告甲○○於民國九十一年一月十一日上午八時二十五分許，駕駛牌照號碼ＡＯ
    —五○四八號自用小客車，理應注意車輛行駛時，駕駛人應注意車前狀況，隨時
    採取必要之安全措施及汽車行駛至交岔路口，轉彎時應讓直行車先行，並遵守交
    通號誌之指示行車。而依當時情形，又無不能注意之情事，竟疏於注意，於通過
    上開交岔路口時，適有乙○○於同一時、地，駕駛牌照號碼ＸＯＫ—九一五號重
    型機車直行，張車未讓直行之陳車先行而左轉，遂撞及陳車，致乙○○人車倒地
    後，受有左手腕韌帶斷裂脫位、左手撓骨骨折、右股骨粉碎性骨折等傷害，刑事
    部分經檢察官聲請簡易判決處刑（九十一年度偵字第一二七九○號），並經貴院
    以九十一年度交易字第六一五號刑事判決判處被告有期徒刑四月在案。
  (二)損害賠償額部分︰
    1.原告受傷後，即送國軍八○二醫院急救，前後住院醫療共計十三日，花費八萬
      二千六百零二元；後送阮綜合醫院住院開刀治療，前後共計三十八日，花費一
      十七萬一千五百六十八元；又自九十一年二月十八日至同年六月三日之門診復
      健費用共計九千零三十四元。另原告自九十二年三月份起迄今再開刀治療之醫
      療費計三萬五千七百九十七元，合計醫療費用二十九萬九千零一元。
    2.原告家庭生活費用，全靠原告及配偶薪資支出，而原告每月薪資為三萬元，配
      偶每月薪資為二萬元，原告需復健至九十二年六月底，才能恢復健康，共計十
      五個月，合計薪資損失為七十五萬元。
    3.看護費用，前後住院三個月，每月看護費用三萬元，共計九萬元。
    4.復健之交通費用，每天來回住處至阮綜合醫院之計程車費約二百元，每週復健
      五天，自九十一年三月二十八日起至九十二年六月三十日止，共計六十五週又
      四天，總共費用六萬五千八百元。
    5.精神上損害賠償︰原告受傷期間所受身心痛苦煎熬，請求賠償非財產上損害二
      十萬元；原告配偶為照顧原告，一年多時間無法工作，身心俱疲，請求賠償非
      財產上損害二十萬元；又原告子女一年多乏人照顧之教育問題，請求賠償一十
      萬元；原告母親於九十一年八月二十六日去世，原告因受傷無法盡最後孝道，
      向母親行跪拜及送葬儀式，致使原告未盡對母親之孝順而終身遺憾，請求賠償
      五十萬元。
  (三)爰依侵權行為之法律關係，請求被告賠償如聲明所示金額之損害及自起訴狀繕本
    送達翌日起算之法定遲延利息。
三、證據：國軍高雄總醫院附設民眾診療服務處診斷證明書乙紙、醫療費用明細暨收
    據三張、住院收據一張、技術收費單一張、急診收費單一張、阮綜合醫院診斷證
    明書三紙、醫療費用明細收據二張、住院帳款明細表二張、收據十五張、門診醫
    療費用明細收據一張、住院醫療費用明細表一張、住院收據暨門診收據十六張、
    長榮中醫診所醫療費用收據一張、高雄榮民總醫院門診醫療費用收據四張、陳
    伸死亡證明書、戶籍謄本、戶口名簿影本、身心障礙手冊、臺灣中小企業銀行活
    期儲蓄存款存摺（戶名︰乙○○，帳號︰00000000000號）明細、陸
    台興業有限公司薪資證明單、精石企業有限公司在職證明及員工薪資證明單各乙
    份。
乙、被告方面：
一、聲明：駁回原告之訴；如受不利之判決，聲請准予供擔保免為假執行。
二、陳述：伊對本件道路交通事故雖有過失，但原告應負擔較多之肇事責任，而原告
    過分要求，伊無法負擔。另本件係原告受傷，並非他太太，故原告要求應賠償他
    太太損害沒有理由。原告受傷後，係伊親自將其送醫，當時也曾通知原告之妻舅
    蔡明源陪同送醫，蔡明源到場後，曾要求自行和解，賠償伊之損失，所以才要求
    將現場移動。原告當時超速，依被告自用小客車被撞凹陷情形及原告所受傷勢，
    原告不可能祇騎時速三十公里，車禍現場也有很長之剎車痕，警卷背面第七頁背
    面第一張現場照片，路中央分向限制線右側有明顯原告機車留下之剎車痕。
三、證據︰提出致臺灣省高屏澎區車輛行車事故鑑定委員會之抗議書乙件。
丙、本院依職權函詢兩造財產歸戶資料（財政部財稅資料中心九十二年九月十六日資
    五字第九二一四七七六二號函），並訊問證人林建志。
    理      由
一、本件原告主張：被告於九十一年一月十一日上午八時二十五分許，駕駛牌照號碼
    ＡＯ—五○四八號自用小客車，理應注意車輛行駛時，駕駛人應注意車前狀況，
    隨時採取必要之安全措施及汽車行駛至交岔路口，轉彎時應讓直行車先行，並遵
    守交通號誌之指示行車。而依當時情形，又無不能注意之情事，竟疏於注意，於
    通過上開交岔路口時，適原告於同一時、地，駕駛牌照號碼ＸＯＫ—九一五號重
    型機車直行，被告未讓直行之原告重型機車先行而左轉，遂撞及原告重型機車，
    致原告人車倒地後，受有左手腕韌帶斷裂脫位、左手撓骨骨折、右股骨粉碎性骨
    折等傷害，刑事部分經檢察官聲請簡易判決處刑（九十一年度偵字第一二七九○
    號），並經本院以九十一年度交易字第六一五號刑事判決判處被告有期徒刑四月
    在案。爰依侵權行為之法律關係，訴請被告賠償醫療費用二十九萬九千零一元、
    原告與其配偶薪資損失七十五萬元、看護費用九萬元、復健之交通費用六萬五千
    八百元及精神上損害賠償共一百萬元（原告二十萬元原告配偶二十萬元、原告子
    女一十萬元、未盡孝道五十萬元）及自起訴狀繕本送達翌日起算之法定遲延利息
    等情。被告則以：伊對本件道路交通事故雖有過失，但原告應負擔較多之肇事責
    任，而原告過分要求，伊無法負擔。另本件係原告受傷，並非他太太，故原告要
    求應賠償他太太損害沒有理由。原告受傷後，係伊親自將其送醫，當時也曾通知
    原告之妻舅蔡明源陪同送醫，蔡明源到場後，曾要求自行和解，賠償伊損失，所
    以才要求將現場移動。原告當時超速，依被告自用小客車被撞凹陷情形，原告不
    可能祇騎時速三十公里，車禍現場也有很長之剎車痕等語。資為抗辯。
二、經查：
  (一)本院依職權調取本院九十一年度交易字第六一五號交通事件卷宗（被告甲○○過
    失傷害案件全部偵審卷宗）核閱後，足認：被告甲○○考領有職業聯結車駕駛執
    照，於九十一年一月十一日上午八時二十五分許，駕駛牌照號碼ＡＯ—五○四八
    號自用小客車，沿高雄縣鳳山市○○路由北往南方向行駛，途經該路與輜汽路設
    有行車管制號誌之交岔路口，欲左轉彎進入輜汽路之際，本應注意：汽車行駛至
    交岔路口，轉彎車應讓直行車先行，以避免道路交通事故之發生，而當時天候晴
    朗、日間自然光線、柏油路面乾燥無缺陷、道路無障礙物、視距良好、行車管制
    號誌動作正常等客觀情狀，依其智識、能力亦無不能注意之情事，竟疏未注意，
    貿然自上開交岔路口中心處搶先左轉彎，適原告騎乘牌照號碼ＸＱＫ—九一五號
    重型機車，沿武營路由南往北方向直行駛至，亦疏未注意警戒車前（上開交岔路
    口內）之行車動態，乍見被告自用小客車時，未能採取適當、必要及有效之剎車
    或閃避等措施，原告重型機車之車頭（前車輪及前擋泥板蓋）遂直接撞及被告自
    用小客車之右後車門而人車倒地，致原告受有左手腕韌帶斷裂脫位、右股骨粉碎
    性骨折及左遠端橈骨骨折之傷害等情，有道路交通事故調查報告表暨事故現場圖
    、事故現場照片七幀（以上存警卷）、臺灣省車輛行車事故覆議鑑定委員會九十
    二年三月三十一日府覆議字第九二一○一六四號函檢附覆議意見書乙件（存本院
    交通事件卷宗頁三六至三八）在卷可稽，本院交通法庭亦同此認定在案，有刑事
    判決乙份附卷足憑。
  (二)職是之故，本件道路交通事故發生之肇事原因，乃被告駕駛自用小客車疏未注意
    轉彎車應讓直行之原告重型機車先行，有違反道路交通安全規則第一百零二條第
    一項第六款規定應注意並能注意之義務；而原告騎乘重型機車亦未注意警戒車前
    （上開交岔路口內）之行車動態，並隨時採取適當、必要及有效之剎車、閃避等
    安全措施，亦有違道路交通安全規則第九十四條第三項規定之應注意並能注意之
    義務，至為灼然。
  (三)至於被告雖執以原告騎乘機車超速以致本件道路交通事故之發生云云乙節，經本
    院依職權訊問證人即本件道路交通事故到場處理之員警林建志結證稱︰事故發生
    後，伊到達事故現場時，雙方車輛都已移動，現場未發現有當事人車輛之刮地痕
    或剎車痕，被告所指照片上之痕跡，應係路面重新鋪設柏油後之痕跡，並非原告
    重型機車之剎車痕等語明確，另自本件道路交通事故調查報告表暨事故現場圖及
    事故現場照片等以觀，上開交岔路口內亦無任何剎車痕之跡證表徵，被告僅以原
    告傷勢及被告自用小客車凹陷情形，別無其他相當證據以佐其說，逕自推論原告
    騎乘重型機車有超速之情形，洵有未洽，難以足取。
三、次查，原告主張渠因本件道路交通事故而受有左手腕韌帶斷裂脫位、右股骨粉碎
    性骨折及左遠端橈骨骨折之傷害乙節，業據其提出國軍高雄總醫院附設民眾診療
    服務處診斷證明書乙紙、醫療費用明細暨收據三張、住院收據一張、技術收費單
    一張、急診收費單一張、阮綜合醫院診斷證明書三紙、醫療費用明細收據二張、
    住院帳款明細表二張、收據十五張、門診醫療費用明細收據一張、住院醫療費用
    明細表一張、住院收據暨門診收據十六張、長榮中醫診所醫療費用收據一張、高
    雄榮民總醫院門診醫療費用收據四張為證，然按損害之發生或擴大，被害人與有
    過失者，法院得減輕賠償金額或免除之，民法第二百十七條第一項定有明文。是
    以，本院斟酌本件道路交通事故發生之肇事原因及被告所受傷害之程度等一切情
    狀，因認原告於本件道路交通事故之發生及所受損害範圍應負三分之一之過失責
    任，其餘之過失責任則應由被告負擔。
四、按因故意或過失，不法侵害他人之權利者，負損害賠償責任；不法侵害他人之身
    體或健康者，對於被害人因此喪失或減少勞動能力，或增加生活上之需要時，應
    負損害賠償責任；不法侵害他人之身體、健康、名譽、自由、信用、隱私、貞操
    ，或不法侵害其他人格法益而情節重大者，被害人雖非財產上之損害，亦得請求
    賠償相當之金額，民法第一百八十四條第一項前段、第一百九十三條第一項及第
    一百九十五條第一項分別定有明文。查被告於右揭時、地，因過失不法侵害原告
    之身體，致原告受有如上之傷害，則原告自得請求被告就其所受財產上、非財產
    上之損害負賠償責任，茲就原告各項請求，逐項審酌詳述如次：
  (一)醫療費用部分︰
    1.按全民健康保險法第八十二條規定，保險對象因汽車交通事故，經本保險提供
      醫療給付者，本保險之保險人得向強制汽車責任保險之保險人代位請求該項給
      付。而全民健康保險法乃保險法之特別法，依特別法優於普通法之原則，全民
      健康保險法第八十二條應優先於保險法第一百三十五條、第一百零三條之規定
      而為適用。是以，全民健康保險之被保險人因汽車交通事故，經全民健康保險
      提供醫療給付者，全民健康保險之保險人自得向強制汽車責任保險之保險人代
      位請求該項給付。另強制汽車責任保險之保險人依該法規定給付之保險金，視
      為加害人或強制汽車責任保險之被保險人損害賠償金額之一部分，加害人或強
      制汽車責任保險之被保險人之損害賠償責任即因而解免（強制汽車責任保險法
      第三十條參照）。據此推論，全民健康保險被保險人就全民健康保險已提供醫
      療給付之範圍內，對於加害人之損害賠償請求權遂因而喪失。
    2.原告依其提出前開收據，所得請求其自費負擔之醫療費用部分金額共計為：(1)
      國軍高雄總醫院共計三千二百四十二元；(2)阮綜合醫院住院醫療費用共計一十
      七萬一千五百六十八元；(3)長榮中醫診所共計八百五十元；(4)阮綜合醫院門診
      醫療費用共計六千一百七十元；(5)九十二年住院及門診醫療費用共計四千零四
      十五元（另九十二年二月二十六日起至同年三月四日住院醫療費用金額為二萬
      二千七百三十九元，但原告對此部分醫療費用並未自費負擔，悉數由全民健康
      保險之保險人給付，故原告此部分請求，尚屬無據）。
    3.是以，原告請求被告賠償醫療費用合計為一十八萬五千八百七十五元，自屬正
      當，應予准許，逾此部分之請求，則無理由，應予駁回。
  (二)薪資損失部分︰
    1.原告主張其每月薪資為三萬元，配偶每月薪資為二萬元，原告需復健至九十二
      年六月底，才能恢復健康，共計十五個月，合計薪資損失為七十五萬元云云，
      固提出臺灣中小企業銀行活期儲蓄存款存摺（戶名︰乙○○，帳號︰0000
      0000000號）明細、陸台興業有限公司薪資證明單、精石企業有限公司
      在職證明及員工薪資證明單各乙份為證。惟原告對於其需復健至九十二年六月
      底，共計十五個月，才能恢復健康乙節，並未提出相當之證據以實其說，實難
      僅憑原告陳述而遽為此部分請求正當之判斷。
    2.原告復主張，其配偶亦因本件道路交通事故而損失十五個月之薪資（每月薪資
      二萬元），除原告無法證明其復健需至九十二年六月底，理由同前所述外，縱
      認其配偶確有此部分之損失，原告與其配偶乃不同之權利主體，是原告不得越
      俎代庖在己身訴訟中代為請求被告賠償其配偶所受之損失至明。
    3.是故，原告此部分請求於法實有不合，應予駁回。
  (三)看護費用部分︰原告此部分主張未曾提出相當之證據足資佐證，且依其所述，乃
    因住院期間，其委請配偶照顧，照顧期間沒有辦法工作，故有此主張云云，是原
    告關於此部分並未有實際支出，洵難徒憑原告片面之主張遽為有利原告之認定。
  (四)復健之交通費用部分：原告對於此部分之請求，亦未提出相當之證據足以肯認，
    且自原告所提出之醫療費用收據觀之，原告自九十一年三月二十八日起至九十二
    年六月三十日止，實際上亦無每週復健五天之醫療費用紀錄，委難僅憑言詞辯論
    終結前全部卷證資料，逕為此部分原告有利之認定。
  (五)精神上損害賠償部分︰查原告因本件道路交通事故而受有左手腕韌帶斷裂脫位、
    右股骨粉碎性骨折及左遠端橈骨骨折之傷害，其之肉體、精神確受痛苦，本院斟
    酌兩造之身分、地位及財產狀況，有財政部財稅資料中心九十二年九月十六日財
    資五字第九二一四七七六二號函檢附兩造財產歸戶資料在卷可攷，認原告請求二
    十萬元，尚屬允當，為有理由，應予准許。至原告主張被告亦應賠償其配偶、子
    女之精神上損害等節，基於原告與其配偶、子女均分屬不同權利主體，原告殊無
    於己身訴訟中代為請求之理由，故此部分請求，於法顯屬無據，為無理由，應予
    駁回。另原告復主張其母於九十一年八月二十六日去世，原告因受傷無法盡最後
    孝道，向母親行跪拜及送葬儀式，致使原告未盡對母親之孝順而終身遺憾，請求
    賠償五十萬元云云，並提出其母陳伸死亡證明書在卷可據，然原告之母縱於其
    醫療復健期間去世，其所受精神之痛苦，實非被告之過失侵權行為所致，兩者間
    顯無相當之因果關係存在，是原告此部分精神上損害賠償之請求，非屬正當，不
    應准許。
五、綜上所述，原告因本件道路交通事故所受損害合計為三十八萬五千八百七十五元
    （計算式：185875+200000=385875），惟原告對於本件道路交通事故之發生及所
    受損害範圍亦與有過失，悉如前述。因此，被告所負損害賠償金額應按三分之二
    之比例減輕為二十五萬七千二百二十五元（計算式：385875*2/3=257250），從
    而，原告依侵權行為之法律關係，訴請被告賠償二十五萬七千二百二十五元，及
    自起訴狀繕本送達翌日即九十一年九月十二日起至清償日止之法定遲延利息，洵
    屬正當，應予准許，逾此部分金額之請求，即非有據，應予駁回。
六、本件係所命給付之金額未逾五十萬元之判決，是原告勝訴部分應依職權宣告假執
    行，惟原告陳明願供擔保聲請宣告假執行，核無必要；至被告陳明願為原告預供
    擔保免為假執行之聲請，核無不合，爰酌定相當之擔保金額准許之。至原告敗訴
    部分，其假執行之聲請已失其依據，應併予駁回之。
七、本件判決之基礎已臻明確，兩造其餘之攻擊防禦方法及舉證，核與判決之結果無
    影響，即無一一審究之必要，併此敘明。
據上論結，本件原告之訴為一部有理由、一部無理由，依民事訴訟法第七十九條、第
三百八十九條第一項第五款、第三百九十二條第二項，判決如主文。
中      華      民      國    九十二    年      十      月    二十九    日
~B民事第二庭法  官  劉定安
右為正本係照原本作成。
如對本判決上訴，須於判決送達後二十廿日內向本院提出上訴狀。
中      華      民      國    九十二    年      十      月    二十九    日
~B      法院書記官  王壹理


司法院資訊處製作；財團法人民間司法改革基金會備份。
